臺灣臺中地方法院刑事裁定
111年度單禁沒字第673號
聲  請  人  臺灣臺中地方檢察署檢察官
被      告  杜雄光



上列聲請人因被告違反毒品危害防制條例案件（108年度毒偵字
第4366號、109年度偵字第7724號），聲請單獨宣告沒收（111 
年度執聲字第1728號），本院裁定如下：
    主    文
扣案如附表所示之物均沒收銷燬之。
    理    由
一、聲請意旨略以：被告杜雄光因施用毒品等案件，經臺灣臺中
    地方檢察署（下稱臺中地檢署）檢察官以108年度毒偵字第4
    366號、109年度偵字第7724號為緩起訴處分，於民國109年6
    月1日確定，111年5月31日緩起訴期滿未經撤銷。扣案如附
    表編號1至6所示之物，屬毒品危害防制條例第2條第2項第2
    款所定之違禁物，爰依刑法第40條第2項、毒品危害防制條
    例第18條第1項前段規定，聲請單獨宣告沒收銷燬等語。
二、按違禁物，不問屬於犯罪行為人與否，沒收之。違禁物或專
    科沒收之物得單獨宣告沒收，刑法第38條第1項、第40條第2
    項定有明文。而刑法沒收新制施行後，上開規定並未修正，
    僅於刑法第40條增訂第3項：「第38條第2項、第3項之物、
    第38條之1第1項、第2項之犯罪所得，因事實上或法律上原
    因未能追訴犯罪行為人之犯罪或判決有罪者，得單獨宣告沒
    收。」依其立法理由，因沒收已修正為具獨立性之法律效果
    ，故其宣告，不必然附隨於裁判為之，且犯罪行為人因死亡
    、曾經判決確定、刑法第19條等事由受不起訴處分或不受理
    、免訴、無罪判決者；或因刑法第19條、疾病不能到庭而停
    止審判者及免刑判決者，均可單獨宣告沒收之，故增訂之。
    準此，關於違禁物之沒收，於刑法沒收新制施行後，如系爭
    案件未據檢察官起訴，仍應由檢察官聲請法院以裁定沒收之
    ，前後並無不同。又刑罰法令關於沒收之規定，兼採職權沒
    收主義與義務沒收主義。職權沒收，係指法院就屬於被告所
    有，供犯罪所用、預備用或因犯罪所得之物，仍得本於職權
    斟酌是否宣告沒收，例如刑法第38條第2項、第38條之1第1
    項、第2項等規定屬之。義務沒收，則又可分為絕對義務沒
    收與相對義務沒收。前者指凡法條有：「不問屬於犯人與否
    ，沒收之」之特別規定者屬之，法院就此等物品是否宣告沒
    收，無斟酌餘地，除已證明滅失者外，不問屬於犯人與否或
    有無查扣，均應宣告沒收，例如刑法第38條第1項、第200條
    、第205條、第209條、第219條、第266條第4項、毒品危害
    防制條例第18條第1項前段、第19條第1項等規定屬之；後者
    則係指供犯罪所用、預備用或因犯罪所得，以屬於被告所有
    者為限，始應予以沒收，例如刑法第38條第2項、第38條之1
    第1項。準此，法院受理檢察官之聲請單獨宣告沒收違禁物
    時，僅應就聲請人所聲請之物品是否為違禁物加以判斷。
三、經查：
　㈠被告杜雄光因違反毒品危害防制條例案件，於108年7月25日
    上午10時30分許及108年12月5日上午10時許，經警持本院核
    發之搜索票，至臺中市○○區○○路000巷0號8樓之2執行搜索，
    並分別扣得如附表所示之物。被告為警查獲後，其施用及持
    有第二級毒品之犯行，經臺中地檢署檢察官以108年度毒偵
    字第4366號、109年度偵字第7724號為緩起訴處分後，依職
    權送再議，復經臺灣高等檢察署臺中檢察分署以109年度上
    職議字第3044號處分書為駁回再議之處分確定，於111年5月
    31日緩起訴期滿未經撤銷等情，業經本院核閱全案卷證無訛
    ，並有上開處分書、臺灣高等法院被告前案紀錄表各1份在
    卷可稽。
　㈡扣案如附表編號1至6所示之物，經送鑑定後，如附表編號1、
    3、4所示之物，均檢出第二級毒品甲基安非他命成分；如附
    表編號2所示之物，檢出第二級毒品3，4-亞甲基雙氧安非他
    命（MDA）成分；如附表編號5、6所示之物，則檢出第二級
    毒品四氫大麻酚成分，有衛生福利部草屯療養院108年8月2
    日草療鑑字第1080700495號、108年12月11日草療鑑字第108
    1200119號鑑驗書各1份附卷可參，足認扣案如附表編號1至4
    所示之物，確為毒品危害防制條例第2 條第2 項第2 款所稱
    之第二級毒品，應依毒品危害防制例第18條第1 項前段規定
    沒收銷燬之；又直接用以盛裝如附表編號1至4所示之物之包
    裝袋既係用於包裹毒品，防其裸露、逸出、潮濕，便於持有
    ，因其上所沾黏之毒品量微而無法完全析離，應整體視之為
    毒品，併予沒收銷燬；至因送鑑用磬之部分毒品既已不存在
    ，自毋庸為沒收銷燬之宣告。而扣案如附表編號5、6所示之
    物，其內既均殘留第二級毒品四氫大麻酚，因所沾黏之毒品
    殘渣量微而難以析離，亦無析離之實益，應將整體視為第二
    級毒品，依毒品危害防制條例第18條第1 項前段規定，不問
    屬於犯罪行為人與否，亦沒收銷燬之。綜上，本院審核認聲
    請人之聲請為正當，應予准許。
四、依刑事訴訟法第455 條之36第2 項，毒品危害防制條例第18
    條第1 項前段，刑法第11條、40條第2 項，裁定如主文。
中　　華　　民　　國　　111 　年　　8 　　月　　5 　　日
                  刑事第十六庭  法  官  吳金玫
上正本證明與原本無異。
如不服本裁定，應於送達後五日內，向本院提出抗告狀。
                                書記官  劉桉珍
中　　華　　民　　國　　111 　年　　8 　　月　　 5　　日
附表：
編號 扣案物品 數量 鑑驗結果 備註 1 透明結晶（檢品編號：B0000000） 1包（含包裝袋1只） 1.鑑驗結果：第二級毒品甲基安非他命 2.驗餘淨重：0.7042公克 1.臺中市政府警察局第五分局扣押物品清單編號1（108年度安保字第1141號） 2.衛生福利部草屯療養院108年8月2日草療鑑字第1080700495號鑑驗書 2 橙色碎錠（檢品編號：B0000000） 1包（含包裝袋1只） 1.鑑驗結果：第二級毒品3，4-亞甲基雙氧安非他命（MDA） 2.驗餘淨重：0.0763公克 1.臺中市政府警察局第五分局扣押物品清單編號3（108年度安保字第1141號） 2.衛生福利部草屯療養院108年8月2日草療鑑字第1080700495號鑑驗書 3 透明粗顆粒結晶（檢品編號：B0000000） 1包（含包裝袋1只） 1.鑑驗結果：第二級毒品甲基安非他命 2.驗餘淨重：0.1527公克 1.臺中市政府警察局第五分局扣押物品清單編號1（109年度安保字第76號） 2.衛生福利部草屯療養院108年12月11日草療鑑字第1081200119號鑑驗書 4 透明結晶（檢品編號：B0000000） 1包（含包裝袋1只） 1.鑑驗結果：第二級毒品甲基安非他命 2.驗餘淨重：0.7621公克 1.臺中市政府警察局第五分局扣押物品清單編號2（109年度安保字第76號） 2.衛生福利部草屯療養院108年12月11日草療鑑字第1081200119號鑑驗書 5 吸食器（檢品編號：B0000000） 1組 1.鑑驗結果：第二級毒品四氫大麻酚 1.臺中市政府警察局第五分局扣押物品清單編號5（109年度保管字第4568號） 2.衛生福利部草屯療養院108年12月11日草療鑑字第1081200119號鑑驗書 6 研磨器（檢品編號：B0000000） 1個 1.鑑驗結果：第二級毒品四氫大麻酚 1.臺中市政府警察局第五分局扣押物品清單編號4（109年度保管字第4568號） 2.衛生福利部草屯療養院108年12月11日草療鑑字第1081200119號鑑驗書